臺北高等行政法院判決
　　　　　　　　　　　　　　　　　　 95年度訴字第2253號
　　　　　　　　　　　　　　　.
原　　　告　配仕國際有限公司
代　表　人　甲　○
訴訟代理人　吳建昌律師
被　　　告　財政部基隆關稅局
代　表　人　陳天生（局長）
訴訟代理人　乙○○
上列當事人間因虛報進口貨物事件，原告不服財政部中華民國95
年6月15日台財訴字第09500164080號訴願決定，提起行政訴訟。
本院判決如下：
　　主  文
原告之訴駁回。
訴訟費用由原告負擔。
　　事  實
一、事實概要：原告於94年5 月11日委由訴外人旭桻國際有限公
    司（以下簡稱旭桻公司）基隆分公司向被告申報進口中國大
    陸產製POLYPROPYLENE COPOLYMER POWERED PIGMENTS（塑膠
    粒）1 批（報單號碼：第AW/94/2193/0077 號），經被告查
    驗取樣送經行政院農業委員會（以下簡稱農委會）農業藥物
    毒物試驗所化驗結果，實際到貨為三苯醋錫36.5% （FENTIN
    ACETATE 36.5% ），屬成品農藥，與原申報貨名不符，且係
    農委會於86年9 月30日以農糧字第86020543號公告禁止使用
    之農藥，核屬農藥管理法第6 項第1 款所稱之偽農藥，被告
    認原告顯有虛報進口貨物名稱，進口未開放大陸物品，涉及
    逃避管制之情事，乃依海關緝私條例第37條第3 項轉據同條
    例第36條第1 項、第3 項規定，按財政部關稅總局驗估處查
    得之完稅價格新台幣（下同）2,178,947 元，處原告貨價1
    倍之罰鍰計2,178,947 元，貨物併沒入之。原告不服，申經
    復查結果，未獲准變更，提起訴願，亦遭決定駁回，遂向本
    院提起行政訴訟。
二、兩造聲明：
　(一)原告聲明：
    1.訴願決定、復查決定及原處分均撤銷。
    2.訴訟費用由被告負擔。
　(二)被告聲明：
    1.駁回原告之訴。
    2.訴訟費用由原告負擔。
三、兩造爭點：原告出具蓋有公司及代表人印章之空白委任書予
              訴外人旭峰國際有限公司（以下簡稱旭峰公司）
              前代表人王祥麟，是否應就本件進口貨物之違章
              負責？
　(一)原告主張之理由：
    本件原告並未申報進口POLYPROPYLENE COPOLYMER POWERED
    PIGMENTS，更未進口走私三苯醋錫農藥管制物品，被告認原
    告涉有虛報貨名，逃避管制等違法情事，均非事實。經查原
    告公司與旭峰公司之營業登記項目雖同為理貨包裝業、國際
    貿易業（旭峰公司另尚有航空貨運承攬業），所營事業代碼
    完全相同，惟旭峰公司之前代表人王祥麟除身為旭峰公司代
    表人之外，亦係原告公司股東，原告因信賴王祥麟身為公司
    股東，不會作出不利公司之行為，且為辦理外勞出口物品（
    如chocolate 、shoes 、sandals 、bags等）業務之便，曾
    於93年至94年間提供已蓋有原告公司及其代表人甲○之大、
    小官章之空白委任書交由王祥麟為原告辦理外籍勞工及私人
    物品輸出作業，惟並未授權旭峰公司代理進口報關業務，蓋
    原告登記項目雖包含進出口業務，實際上未曾從事出口業務
    。詎王祥麟明知原告並未授權旭峰公司代理進口報關業務，
    卻於94年5 月11日在原告不知情之情況下，逕以偽造之空白
    委任書冒用原告公司名義申報進口POLYPROPYLENE
    COPOLYMER POWERED PIGMENTS，致被告誤認原告有系爭違章
    情節而處以罰鍰。原告對於王祥麟偽造文書之違法行為業已
    提出告訴，經臺灣臺北地方法院（以下簡稱臺北地院）95年
    度訴字第925 號判決以王祥麟行使偽造私文書，判處有期徒
    刑6 月在案，另原告涉有輸入偽農藥罪嫌一節，業經臺灣臺
    北地方法院檢察署（以下簡稱臺北地檢署）檢察官詳查認定
    進口偽農藥事宜係由王祥麟之旭峰公司委託，與原告無涉，
    而以95年度偵字第9691號處分不起訴，足證原告對於王祥麟
    冒用原告名義進口系爭貨物並不知情，更非行為人，況
    INVOICE 均係由出口商或貨主簽發，然本件發票似由一家貨
    運行所簽發，故該發票應係偽造。準此，被告徒以本件艙單
    及報關時檢附之發票收貨人為原告及原告承認王祥麟為其公
    司股東為由，認原告應負虛報貨名及逃避管制之違法責任，
    顯有違誤，復查決定及原處分均應予撤銷。
  (二)被告答辯之理由：
    1.按「報運貨物進口而有下列情事之一者，得視情節輕重，
      處以所漏進口稅額2 倍至5 倍之罰鍰，或沒入或併沒入其
      貨物：一、虛報所運貨物之名稱、數量或重量。．．．四
      、其他違法行為。」、「有前二項情事之一而涉及逃避管
      制者，依前條第1 項及第3 項論處。」、「私運貨物進口
      、出口或經營私運貨物者，處貨價1 倍至3 倍之罰鍰。」
      、「前二項私運貨物沒入之。」，分別為海關緝私條例第
      37條第1 項、第3 項、第36條第1 項、第3 項所明定。
    2.本件原告訴稱略謂，其並未申報進口POLYPROPYLENE
      COPOLYMER POWDER PIGMENT，更未進口走私三苯醋錫農藥
      管制物品，此乃旭峰公司前代表人王祥麟利用原告委託其
      辦理另案菲傭返鄉貨物報關之機會，偽造原告交付之空白
      委託書所為，王祥麟業經臺北地院95年度訴字第925 號判
      決以其行使偽造私文書，判處有期徒刑6 月，被告徒以本
      件艙單及報關時檢附之發票收貨人為原告公司暨原告承認
      王祥麟為其公司股東，認原告應負虛報貨名及逃避管制之
      違法責任，顯有違誤等語。經查系爭貨物原告原申報為聚
      丙烯共聚合物（俗稱塑膠粒），乃白色固體粉末狀、無臭
      ，係塑膠原料之一種，惟實到貨物經化驗結果為三苯醋錫
      ，乃無色節晶體、有惡臭，屬農藥之一種，本件有虛報進
      口貨物名稱，進口未開放大陸物品，涉及逃避管制之情事
      ，至為顯然。又本件艙單及報關所附發票等文件均載明收
      貨人為配仕國際有限公司（APACER INTERNATIONAL CO.
      ,LTD. ）即原告無訛，原檢附之個案委託書上所蓋之公司
      章亦與原告公司印鑑吻合，且原告承認王祥麟為該公司股
      東，參酌原告檢附與王祥麟談話錄音之譯本內容及原告於
      刑事告訴狀暨臺北地檢署檢察官聲請簡易判決處分書所稱
      「．．．在其交付之制式空白委任書蓋章．．．」等語，
      原告顯屬事先知情，其既出具空白委任書予其股東王祥麟
      ，對於王祥麟所為即須概括承受，不得主張係被偽造冒用
      而冀邀免罰。原告雖主張其交付空白委任書係為辦理外勞
      出口物品業務，惟原告於93、94年度辦理外勞出口物品業
      務僅有3 筆，原告於準備程序中所提94年1 月21日及94年
      2 月3 日出口報單係以其代表人甲○及訴外人AGNO
      RUBYJEAN個人名義為之，不得認定為原告公司出口，所稱
      不足採據。至王祥麟、旭桻公司基隆分公司代表人即訴外
      人方志文是否有共同偽造文書之刑事責任，因屬司法審理
      案件，核與本件無涉。綜上，系爭貨物既經查明有虛報貨
      物名稱、逃避管制之違法情事，被告依首揭法條規定所為
      之處分，核屬允洽，是原告之訴顯無理由，應予駁回。
　　理  由
一、本件起訴時之代表人為李榮達，嗣於本件訴訟程序進行中變
    更為陳天生，茲由其聲明承受訴訟，核無不合，應予准許，
    合先敘明。
二、按「報運貨物進口而有下列情事之一者，得視情節輕重，處
    以所漏進口稅額2倍至5倍之罰鍰，或沒入或併沒入其貨物：
    一、虛報所運貨物之名稱、數量或重量。．．．四、其他違
    法行為。」、「有前二項情事之一而涉及逃避管制者，依前
    條第1項及第3項論處。」、「私運貨物進口、出口或經營私
    運貨物者，處貨價1倍至3倍之罰鍰。」、「前二項私運貨物
    沒入之。」，分別為海關緝私條例第37條第1項、第3項、第
    36條第1項、第3項所明定。
三、本件原告於94年5 月11日委由旭桻公司基隆分公司向被告申
    報進口中國大陸產製POLYPROPYLENE COPOLYMER POWERED
    PIGMENTS（塑膠粒）1 批（報單號碼：第AW/94/2193/0077
    號），經被告查驗取樣送經農委會農業藥物毒物試驗所化驗
    結果，實際到貨為三苯醋錫36.5% （FENTIN ACETATE 36.5%
    ），屬成品農藥，與原申報貨名不符，且係農委會於86年9
    月30日以農糧字第86020543號公告禁止使用之農藥，核屬農
    藥管理法第6 項第1 款所稱之偽農藥，被告認原告顯有虛報
    進口貨物名稱，進口未開放大陸物品，涉及逃避管制等情，
    有進口報單、緝私報告表等影本附於原處分卷可稽。原告對
    系爭貨物進口報關時所檢附之個案委任書上之公司及負責人
    印章之真正並不爭執，惟以其係於93年至94年間交付蓋有公
    司及代表人甲○大、小官章之空白委任書予王祥麟辦理外籍
    勞工及私人物品輸出作業，詎王祥麟明知其並未授權旭峰公
    司代理進口本件報關業務，竟以偽造之空白委任書冒用原告
    公司名義申報進口系爭來貨，亦經臺北地檢署偵查認定在案
    ，被告認原告應概括承受，所為處分自有違誤等語資為主張
    。茲本件爭點厥為原告出具蓋有公司及代表人印章之空白委
    任書予旭峰公司前代表人王祥麟，是否應就本件進口貨物之
    違章負責？經查：
  (一)就國際貿易實務而言，在進口貨物之前，其國際貿易交易過
    程繁瑣，姑不論其貨款給付方式及信用狀押匯款等流程暨實
    務操作，單自契約之成立須有要約與承諾二者意思表示一致
    之事實始足當之方面論之，進口人於貨物進口前自有相當洽
    商過程，舉例言，quotation sheet （即報價單）係賣方將
    擬銷售商品名稱、品質、數量、單價、總價、價格條件、運
    輸等條件以電報（Cable ）、國際電報（Telex ）或傳真（
    Fax ）方式通知買方，表示願按這些條件售予買方之意思表
    示，經買方同意接受貿易契約乃告成立，惟對於付款、保險
    、檢驗、包裝、嘜頭（標記）、索賠、仲裁、不可抗力及其
    他關係雙方權利義務之條件，為使日後發生貿易糾紛或解決
    貿易糾紛時有所憑據，買賣雙方均另訂書面貿易契約書，由
    雙方共同簽署互為確認。是辦理進口貨物報關時，自須提出
    如SALE CONTRACT （銷售契約）、INVOICE （發票）、艙單
    、大提單（BILL OF LADING）等件為據，乃身為國際貿易業
    之原告所熟諳。經查本件貨物報關時所檢附之INVOICE 明載
    契約當事人為『APACER INTERNATIONAL CO.,LTD』，即為原
    告之英文名稱，地址為『1F #25 CHUNG SHAN NORTH RD.,
    SEC. 3,TAIPEI,TAITAW. 』，亦與其時原告公司登記所在地
    之「台北市○○○路○ 段25號1 樓之55」相同，復為原告所
    是認，依前述國際貿易交易流程，鮮有原告毫不知悉之理，
    加以系爭空白委任書原列印者係制式之委任書，其內容為「
    茲委任報關行向貴局辦理第號進、出口報單或轉運申請書所
    載貨物通關過程中依規定應為之各項手續，受任人對之均有
    為一切行為之權，並包括：簽認查驗結果、繳納稅費、提領
    進口貨物、捨棄、認諾、收受有關本批貨物之貴局一切通知
    與稅費繳納證等文件、領取本批貨物之貨樣，以及辦理出口
    貨物之退關、退關轉船、提領出倉等之特別委任權。」，其
    對象僅為財政部所屬關稅局，授權範圍亦僅係委任代為辦理
    該件貨物之關務業務，尚不及於交涉洽商締結契約及交付款
    項取得提單、發票等項，故卷附之INVOICE （發票）即非單
    憑該空白委任書即得取得，應可確定，則原告所稱其係在不
    知情之情況下，遭冒用名義申報進口系爭貨物云云，即與一
    般國際貿易實務及營業常規相悖，自無可採。
  (二)次查本件原告自承系爭個案委任書之所以交付予旭峰公司前
    代表人王祥麟，係由於信賴王祥麟身為原告公司股東，不會
    作出不利公司之行為，且為辦理外勞出口物品（如
    chocolate 、shoes 、sandals 、bags等）業務之便等緣由
    。然查本件代為辦理報關通關業務者及個案委任書之受任人
    皆係『旭桻公司基隆分公司』，本非王祥麟前擔任負責人之
    『旭峰公司』，有進口報單及個案委任書在卷可資參照，而
    旭桻公司與旭峰公司之公司所在地雖均設址於「台北市○○
    ○路○ 段258 巷31號1 樓」，惟係兩個截然不同獨立之法人
    ，此觀渠等統一編號各為00000000、00000000，所營事業方
    面旭桻公司為G701011 報關業，旭峰公司則為「IZ06010 理
    貨包裝業F401010 國際貿易業G601011 航空貨運承攬業」等
    項，兩者並不相同，代表人復異，有渠等公司登記營業資料
    列印2 份在卷可資對照，本難認旭峰公司業務上所取得之資
    料文據為旭桻公司所當然擁有，是旭桻公司基隆分公司究係
    如何自王祥麟處取得系爭個案委任書，自啟人疑竇。且本件
    個案委任書委任人及受任人欄均蓋用原告公司及代表人甲○
    大、小官章各1 枚，惟受任人欄原告公司及代表人甲○之印
    章則以藍色原子筆打叉，並於左（呈有點歪斜）側另蓋用藍
    色「旭桻國際有限公司基隆分公司方志文Ｚ000000000基隆市
    ○○路22 號2F 」字樣及紅色圓形報關專用章，有個案委任
    書在卷足佐，苟原告所稱出具空白委任書一節屬實，按理其
    既係欲委任他人辦理事項，當係審慎從事，暫且不論受任人
    欄部分之印文究係何時始予刪除，衡之常情，斷無出具一委
    任人及受任人欄均蓋用原告公司及代表人甲○大、小官章之
    空白委任書之理，況上開雙重用印印文顏色艷紅，復位居個
    案委任書整個篇幅下半部明顯易見之處，亦無視之不見之理
    ，原告猶交付予王祥麟以作為辦理外勞出口物品業務之用，
    即與常情有違。況退步言，縱認原告所稱出具空白委任書予
    王祥麟委辦外勞出口物品業務一節為真，因王祥麟僅係原告
    之股東，並非受僱於原告，依首開說明，其並無執行原告公
    司業務之權利或義務，自有可議；且王祥麟固係原告之股東
    ，然其當時復係旭峰公司之負責人，原告所營事業「
    IZ06010 理貨包裝業F401010 國際貿易業」兩項亦為旭峰公
    司之營業登記項目，有該2 公司營利事業變更登記表及董事
    股東名單影本各2 份在卷可考，身為專業業者之原告自不容
    諉為不知，而旭峰公司早於原告營業登記，所營事業規模及
    年度營利事業所得額遠逾原告，業經本院向財政部台北市國
    稅局及其所屬松山分局調取原告及旭峰公司93年度、94年度
    營利事業所得稅申報書及綜合所得稅BAN 給付清單暨王祥麟
    93年度、94年度綜合所得稅申報書等相關資料到院，經核王
    祥麟系爭94年度確未受僱於原告，是原告所稱將空白委任書
    交付予王祥麟係因委辦其辦理外勞出口物品業務云云，即與
    事實不符，委無可取，其既明知王祥麟乃係與其經營同一事
    業登記範圍之旭峰公司之代表人，卻仍交付予空白委任書，
    自應就該行為負全部責任；又原告所稱交付空白委任書之目
    的係為辦理外勞出口物品業務云云，然查原告於93、94年度
    辦理外勞出口物品業務僅有3 筆，亦經被告提出原告出口報
    單3 張及海關進口稅則輸出入貨品分類表合訂本影印1 份附
    卷可考，經查原告93年度、94年度出口日期分別為93年12月
    7 日（報單號碼：第AW/ BC/93/WU18/3244 號）、93年12月
    14日（報單號碼：第AW/BC /93/WV39/3234 號）、94年1 月
    6 日（報單號碼：第AA/BC/93/ WX76/2250 號），而原告於
    準備程序中所提94 年1月21日及94年2 月3 日之出口報單係
    以其代表人甲○及AGNO RUBYJEAN 個人名義為之，自不得認
    定為係原告公司出口，足見原告所言交付空白委任書予王祥
    麟係為辦理外籍勞工及私人物品輸出作業一節為虛，益徵原
    告在出具蓋有其公司及代表人甲○大、小官章之空白委任書
    予王祥麟之際，已然明白其公司業務狀況，自應就其後果負
    責，縱王祥麟有違背其當時所約定事項事務內容而有背信情
    形或踰越委任範圍，要屬原告與王祥麟間之民事糾葛，尚不
    能認空白委任書為偽造，至堪認定。則被告以本件艙單及報
    關所附發票等文件均載明收貨人為原告，且個案委託書上所
    蓋之公司及代表人甲○大、小官章印鑑亦吻合，而系爭進口
    貨物原申報為聚丙烯共聚合物（俗稱塑膠粒），乃白色固體
    粉末狀、無臭，係塑膠原料之一種，惟實到貨物經送農委會
    農業藥物毒物試驗所化驗結果為三苯醋錫，係無色節晶體、
    有惡臭，屬公告禁止使用之農藥，核屬農藥管理法第6 項第
    1 款規定之偽農藥，因認原告有虛報進口貨物名稱、進口未
    開放大陸物品，涉及逃避管制之行為，而依海關緝私條例第
    37條第3 項規定轉據同條例第36條第1 、3 項規定，據以課
    處罰鍰併沒入貨物，自非無憑。
  (三)又查，刑事法院之於刑事犯，行政法院之於行政罰對象，在
    審理上之區別，在於前者犯罪是否成立及論罪科刑，必須由
    刑事法院自行判斷；而行政罰之對象受到處罰，則由行政機
    關為第一次事實之認定及行使裁決權，行政法院原則上僅限
    於事後審查該裁決之合法與否。而刑事法院甚或檢察官於審
    理、偵查犯罪時所認定之事實及採用之證據，固非全然不能
    供作行政處分為認定事實之依據，但仍以不違背論理、經驗
    法則及證據法則為前提。本件原告雖主張本件進口走私三苯
    醋錫農藥管制物品乃王祥麟偽造其交付之空白委託書所為，
    並經臺北地院95年度訴字第925號判處王祥麟有期徒刑6月在
    案，而其代表人甲○涉嫌違反農業管理法案件則經台北地檢
    署偵查予以不起訴處分，原告自無輸入偽農藥貨品之行為可
    言。惟查本件空白委任書並非偽造，縱王祥麟有背信情形或
    踰越委任範圍，亦屬民事糾葛，業如前述，臺北地院95年度
    訴字第925 號被告王祥麟偽造文書案件，徒以被告王祥麟之
    自白及證人甲○（本件原告代表人）、方志文（行為時旭桻
    公司基隆分公司代表人）證言等為憑，遽為王祥麟偽造文書
    之認定，而台北地檢署95年度偵字第9691號甲○違反農業管
    理法案件，亦僅以王祥麟在上開案件之（供稱）證言及王祥
    麟業經聲請簡易判決處刑，逕認本次進口（偽農藥）事宜既
    由王祥麟之旭峰公司委託，即與被告（即本件原告代表人甲
    ○）及配仕公司（即本件原告）無涉，非惟與前開所述一般
    國際貿易及報關通關實務暨本件進口報單、原告93、94年度
    辦理外勞出口物品業務出口報單等文件資料內容不符，亦顯
    違論理、經驗法則及證據法則，本院自不受拘束，故原告所
    稱其代表人甲○並無違反農業管理法並經認定在案，殊難謂
    原告有虛報進口貨物名稱、進口未開放大陸物品，涉及逃避
    管制之行為云云，自不足據為有利之證明。
 (四) 再按往昔行政罰之過失概念，學說及實務上多有沿襲刑事法
    上之過失理論，惟行政罰有其作為實現行政目標之工具性格
    ，不僅有規制社會日常活動之作用，且具引導、塑造之功能
    ，與純然建立在社會倫理非難基礎之刑法不盡完全相同，故
    純以個人可罰性立場去思考所建立之注意義務內容，就行政
    罰言，自不能完全適用。又刑法之規制對象以自然人為原則
    ，法人組織受刑法規範乃屬例外，而行政罰所規制對象大抵
    係社會上各式各樣如公司法人之組織實體，各該組織體係運
    用自然人而活動，其使用之自然人因疏忽所致後果，該組織
    體亦應承擔責任；且就行政罰處罰之行為類型，亦以個人法
    律行為效果延長之代理人或使用人之型態居多，因此或有謂
    民法上履行輔助人（民法第224 條）規定，在行政罰上即有
    類推適用之必要，遑論自行出具個案委任書委任他人處理事
    務，自應有在行政罰有關過失違章之客觀注意義務，以貫徹
    行政管制措施，亦無違法規範在立法設計之規制功能及法律
    之正確解釋暨適用。本件原告既將蓋有公司及代表人甲○大
    、小官章之空白委任書交付予王祥麟，王祥麟之個自行為或
    再輾轉委由旭峰公司甚或旭桻公司基隆分公司作業，原告皆
    應就其受任人（王祥麟）之過失負責，尚不得推諉或以不知
    情之受害者自居而冀邀免責，所稱本件進口偽農藥事件與伊
    無涉云云，亦無解於其違章之成立。第以為確保進口稅捐核
    課暨貨物查驗之正確性，貨物進口人就所運貨物本即負有誠
    實申報名稱、品質、產地等義務，本件原告既係專業貿易商
    ，當對買賣標的物內容及我國貿易法令甚為熟稔，本應就出
    具空白委任書予以特別審慎注意，藉以防止他人利用空白委
    任書進口管制物品之情事發生，惟其仍疏於注意，任意交付
    他人空白委任書，致令有逃避管制之情事發生，其有應注意
    能注意卻不注意之過失，甚為灼然，徵之司法院大法官會議
    釋字第275 號解釋意旨，自應受罰。從而被告以系爭進口貨
    物既係屬經公告禁止使用之農藥即農藥管理法第6 項第1 款
    規定之偽農藥，原告有虛報進口貨物名稱、進口未開放大陸
    物品，涉及逃避管制之行為，而據以課處罰鍰及沒入貨物，
    所為處分，揆諸首揭法條規定，並無違誤，復查決定及訴願
    決定遞予維持，亦均無不合，原告徒執前詞，訴請撤銷，為
    無理由，應予駁回。至原告請求調取台北地院95年度訴字第
    925 號王祥麟偽造文書一案卷證一節，因台北地院上開案件
    違反論理、經驗法則及證據法則，已如前述，爰不予調取該
    案卷宗；另兩造其餘之主張及陳述等，因與本件判決結果不
    生影響，爰不予一一指駁論述，均附此敘明。
據上論結，本件原告之訴為無理由，依行政訴訟法第98條第3 項
前段，判決如主文。
中　　華　　民　　國　　96　　年　　2　　 月　　8　　 日
                         第七庭審判長法  官　李得灶
                                     法  官　林玫君
                                     法  官　林育如
上為正本係照原本作成。
如不服本判決，應於送達後20日內，向本院提出上訴狀並表明上
訴理由，如於本判決宣示後送達前提起上訴者，應於判決送達後
20日內補提上訴理由書（須按他造人數附繕本）。
中　　華　　民　　國　　96　　年　　2　　 月　　8   　日
　　　　　　　　　　　　　　　       書記官　蘇亞珍
